【裁判字號】    95,易,195
【裁判日期】    950922
【裁判案由】    妨害自由
【裁判全文】
臺灣雲林地方法院刑事判決               95年度易字第195號
公  訴  人  臺灣雲林地方法院檢察署檢察官
被      告  丙○○
上列被告因妨害自由案件，經檢察官提起公訴（95年度偵字第28
9 號），本院判決如下：
    主  文
丙○○連續以加害生命、身體、財產之事，恐嚇他人致生危害於
安全，累犯，處有期徒刑肆月，如易科罰金，以佰元折算壹日
。
    事  實
一、丙○○前於民國90年間，因重傷害案件，經法院判處有期徒
    刑3 年，於92年2 月21日縮短刑期假釋出監，刑期至93年4
    月25日屆滿，以已執行論。詎仍不知悛悔，竟基於恐嚇危害
    安全之概括犯意，以加害生命、身體及財產之事，先後於；
    (一)94年12月3 日10時許，在雲林縣大埤鄉○○村○街5 之22
    號同居人乙○○住處，向乙○○恫嚇稱：「我一個人要配你
    們全家，你的房子如果不給我住，我就要把你做掉，再放火
    燒你的房子，然後我再去自殺，我東西都已準備好」等語，
    使乙○○心生畏懼，致生危害於安全；(二)94年12月4 日起，
    至同年12月13日止，連續以乙○○住處電話（05）0000000
    號或公用電話，撥打至王子健住處電話（04）0000000 號，
    向乙○○之女兒張惠珠及女婿王子健恫嚇稱：「我已經準備
    好刀要對付乙○○全家，等殺掉乙○○後再自殺，並燒掉房
    子，有得罪我的鄰居、朋友，我都要報復」等語多次，使王
    子健、張惠珠心生畏懼，致生危害於安全。
二、案經乙○○訴由雲林縣警察局斗南分局報請臺灣雲林地方法
    院檢察署檢察官偵查起訴。
    理  由
一、訊據被告丙○○坦承其於上揭時、地，與證人乙○○交談，
    並致電證人張惠珠及王子健等情不諱，惟否認有何恐嚇危害
    安全犯行。辯稱：與乙○○同居15年，於94年12月3 日，因
    乙○○接受賄選，取得新台幣（下同）4,000 元，便向乙○
    ○索取1,000 元購買香菸，惟遭拒絕。於94年12月4 日或5
    日，致電張惠珠，告知乙○○於其服刑期間，曾發生外遇，
    再經過一日，致電王子健，詢問彰化地址，欲寫信告知云云
    （詳本院卷21頁）。惟查，被告於上揭時、地，以上開恫嚇
    言語，對證人乙○○、張惠珠及王子健為恐嚇危害安全行為
    之事實，業據證人乙○○於檢察官訊問時證稱：他在94年12
    月3 日早上10點，在新街里5 之22號我住處恐嚇我說：「我
    一個人要配你們全家，妳的房子如果不給我住，我就要把妳
    做掉，再放火燒妳的房子，然後我再去自殺，我東西都已準
    備好了」等語甚詳（詳偵卷12頁），經核與證人王子健於檢
    察官訊問時證稱：我都叫丙○○乾爹，…他前三個月在電話
    中只是抱怨而已。後三個月內（從9 月份到報案那天）就跟
    我講他要對付乙○○。在後面的幾通電話還說他已經買了一
    支刀藏起來了，要用刀殺乙○○，和乙○○同歸於盡，還有
    得罪他的鄰居跟朋友他都要報復等語（詳偵卷12頁）；證人
    張惠珠於檢察官訊問時證稱：從94年起就陸續在電話中會講
    比較嚴重的事，說要對我母親乙○○下手，我們趕回去也沒
    有用，並提到他要把乙○○做掉後，他再自殺燒房子等語大
    致相符（詳偵卷13頁）。而被告與證人乙○○為同居男女朋
    友關係，時間長達15年，平日與證人乙○○、張惠珠及王子
    健感情不錯，有時會打電話向證人王子健、張惠珠抱怨乙○
    ○等情，業據被告於警詢及檢察官訊問時供述甚詳（詳警卷
    7 頁，偵卷18頁）。再參酌證人乙○○於39年8 月7 日出生
    ，於提出告訴時，年滿55歲。對於證人乙○○而言，既與被
    告同居長達15年，應具有相當深厚感情，若非存在重大變故
    ，當無捨棄長久建立之感情基礎，而執意提出告訴之理。至
    於證人張惠珠、王子健均以乾爹稱呼被告，並經常聆聽被告
    對證人乙○○之抱怨，若非證人乙○○心意已決，亦無出面
    指證被告犯行之必要。是證人乙○○、張惠珠及王子健上揭
    所證，應屬可信。被告所辯，應屬避重就輕之詞，不足採信
    。綜上，本件事證明確，被告犯行，堪以認定。
二、被告行為後，刑法關於連續犯、累犯及易科罰金等規定，業
    於94年1 月7 日修正，於同年2 月2 日公布，於95年7 月1
    日施行，則被告犯行關於新舊法比較部分，援引附表所示，
    應整體適用修正前刑法相關規定，合先敘明。核被告所為，
    係犯刑法第305 條恐嚇危害安全罪。其先後多次恐嚇危害安
    全犯行，時間緊接，所犯罪名相同，顯係出於概括犯意反覆
    為之，為連續犯，應依修正前刑法第56條規定，以一罪論，
    並加重其刑。又其前於90年間，因重傷害案件，經法院判處
    有期徒刑3 年，於92年2 月21日縮短刑期假釋出監，刑期至
    93年4 月25日屆滿，以已執行完畢論，有台灣高等法院被告
    前案紀錄表在卷可佐，茲被告於有期徒刑執行完畢後，於5
    年內再犯本件有期徒刑以上之罪，應依修正前刑法第47條，
    論以累犯，並遞加重其刑。爰審酌被告與證人乙○○為同居
    男女朋友關係，時間長達15年，而證人張惠珠、王子健分別
    為乙○○之女兒及女婿，被告竟僅因向證人乙○○索取金錢
    花用未果，即出言恫嚇證人乙○○、張惠珠及王子健，及被
    告有上開前案紀錄，易使證人乙○○、張惠珠及王子健相信
    被告確有可能將恫嚇言語轉化成實際行動，更加深證人乙○
    ○、張惠珠及王子健之內心恐懼，暨犯後否認犯行等一切情
    狀，量處如主文所示之刑，並宣示如易科罰金之折算標準。
據上論斷，應依刑事訴訟法第299 條第1 項前段，刑法第2 條第
1 項前段、第305 條，修正前刑法第56條、第47條、第41條第1
項前段，罰金罰鍰提高標準條例第1 條前段，修正前罰金罰鍰提
高標準條例第2 條判決如主文。
本案經檢察官甲○○到庭執行職務
中    華    民    國    95    年    9     月    22    日
                  刑事第二庭    審判長法  官  林  輝  煌
                                      法  官  李  貞  瑩
                                      法  官  柯  志  民
以上正本證明與原本無異。
如不服本判決，應於判決送達後10日內，向本院提出上訴狀。
中    華    民    國    95    年    9     月    22    日
                                      書記官  魏  輝  碩
附表：
┌────────┬────────┬────────┬────────┐
│法        條    │修正前規定      │修正後規定      │新舊法之適用    │
├────────┼────────┼────────┼────────┤
│刑法第56條      │連續數行為而犯同│已刪除。        │(一)適用舊法。    │
│連續犯          │一罪名者，以一罪│                │(二)被告於本案係基│
│                │論。但得加重其刑│                │於概括犯意而為，│
│                │至二分一。      │                │依修正前刑法第56│
│                │                │                │條規定，應以一罪│
│                │                │                │論，並加重其刑，│
│                │                │                │於適用新法時應分│
│                │                │                │論併罰，修正後刑│
│                │                │                │法之規定並非較有│
│                │                │                │利於被告，依刑法│
│                │                │                │第2 條第1 項前段│
│                │                │                │規定，仍應適用修│
│                │                │                │正前刑法第56 條 │
│                │                │                │規定。          │
├────────┼────────┼────────┼────────┤
│刑法第47條      │受有期徒刑之執行│受徒刑之執行完畢│(一)適用舊法。    │
│累犯            │完畢，或受無期徒│，或一部之執行而│(二)被告前因重傷害│
│                │刑或有期徒刑一部│赦免後，五年以內│案件，經法院判處│
│                │之執行而赦免後，│故意再犯有期徒刑│有期徒刑3 年，於│
│                │五年以內再犯有期│以上之罪者，為累│92年2 月21日縮短│
│                │徒刑以上之罪者，│犯，加重本刑至二│刑期執行完畢假釋│
│                │為累犯，加重本刑│分之一。第98條第│出監，刑期至93年│
│                │至二分之一。    │2 項關於因強制工│4 月25日屆滿，以│
│                │                │作處分之執行完畢│已執行完畢論，有│
│                │                │或一部之執行而免│臺灣高等法院被告│
│                │                │除後，五年以內故│前案紀錄表在卷可│
│                │                │意再犯有期徒刑以│稽，被告於有期徒│
│                │                │上之罪者，以累犯│刑執行完畢後，5 │
│                │                │論。            │年以內再故意犯本│
│                │                │                │件有期徒刑以上之│
│                │                │                │罪，不論依修正前│
│                │                │                │之刑法第47條，或│
│                │                │                │修正後之刑法第47│
│                │                │                │條第1 項之規定，│
│                │                │                │均構成累犯，不生│
│                │                │                │新舊法比較之問題│
│                │                │                │，應依刑法第2 條│
│                │                │                │第1 項前段規定，│
│                │                │                │逕依修正前刑法第│
│                │                │                │47條規定，論以累│
│                │                │                │犯，加重其刑。  │
├────────┼────────┼────────┼────────┤
│刑法第41條第1 項│刑法第41條第1 項│刑法第41條第1 項│(一)適用舊法。    │
│前段易科罰金部分│前段規定：「犯最│前段規定：「犯最│(二)本件被告行為時│
│                │重本刑為5 年以下│重本刑為5 年以下│之易科罰金折算標│
│                │有期徒刑以下之刑│有期徒刑以下之刑│準，應以銀元100 │
│                │之罪，而受6 個月│之罪，而受6 個月│元至300 元折算為│
│                │以下有期徒刑或拘│以下有期徒刑或拘│1 日，經依現行法│
│                │役之宣告，因身體│役之宣告者，得以│規所定貨幣單位折│
│                │、教育、職業、家│新臺幣1 千元、2 │算新臺幣條例第2 │
│                │庭之關係或其他正│千元或3 千元折算│條規定換算為新臺│
│                │當事由，執行顯有│一日，易科罰金。│幣後，應以新臺幣│
│                │困難者，得以1 元│」              │300 元至900 元折│
│                │以上3 元以下折算│                │算為1 日，修正後│
│                │1日 ，易科罰金。│                │則以新臺幣1,000 │
│                │」罰金罰鍰提高標│                │元、2,000 元3,0 │
│                │準條例第2 條（已│                │00元折算1 日，修│
│                │刪除）規定：「依│                │正後刑法第41條第│
│                │刑法第41條易科罰│                │1 項前段規定，並│
│                │金或第42條第2 項│                │非較有利於被告，│
│                │易服勞役者，均就│                │依刑法第2 條第1 │
│                │其原定數額提高為│                │項前段規定，適用│
│                │100 倍折算1日 ；│                │行為時法律即修正│
│                │法律所定罰金數額│                │前刑法第41條第1 │
│                │未依本條例提高倍│                │項前段及罰金罰鍰│
│                │數，或其處罰法條│                │提高標準條例第2 │
│                │無罰金刑之規定者│                │條規定，定其易科│
│                │，亦同。」      │                │罰金之折算標準。│
└────────┴────────┴────────┴────────┘
論罪之法條全文：
刑法第305條
以加害生命、身體、自由、名譽、財產之事，恐嚇他人致生危害
於安全者，處二年以下有期徒刑、拘役或三百元以下罰金。


司法院資訊處製作；財團法人民間司法改革基金會備份。
